【裁判字號】    95,易,900
【裁判日期】    950613
【裁判案由】    詐欺
【裁判全文】
臺灣臺中地方法院刑事判決               95年度易字第900號
公  訴  人  臺灣臺中地方法院檢察署檢察官
被      告  丙○○
上列被告因詐欺案件，經檢察官提起公訴（94年度偵字第20058號）
，本院判決如下：
    主    文
丙○○無罪。
    理    由
一、公訴意旨如起訴書所載（詳附件）。
二、按犯罪事實應依證據認定之，無證據不得認定犯罪事實；不
    能證明被告犯罪者，應諭知無罪之判決，刑事訴訟法第154
    條第2項、第301條第1 項前段分別定有明文。又事實之認定
    ，應憑證據，如未能發現相當證據，或證據不足以證明，自
    不能以推測或擬制之方法，為裁判基礎（最高法院40年台上
    字第86號判例意旨參照）。且認定犯罪事實所憑之證據，雖
    不以直接證據為限，間接證據亦包括在內；然而無論直接或
    間接證據，其為訴訟上之證明，須於通常一般之人均不致有
    所懷疑，而得確信其為真實之程度者，始得據為有罪之認定
    ，若其關於被告是否犯罪之證明未達此程度，而有合理性之
    懷疑存在時，致使無形成有罪之確信，依罪證有疑，利於被
    告之證據法則，即不得遽為不利被告之認定（最高法院76年
    台上字第4986號判例意旨參照）。
三、訊據被告丙○○固坦承交付玉山商業銀行（下稱玉山銀行）
    之存摺及提款卡（含密碼）予他人，惟堅詞否認有何幫助詐
    欺取財犯行，辯稱：伊是看到自由時報代辦貸款之廣告，才
    於94年5月31日將玉山銀行台中分行（帳號：0000000000000
    0 ）、臺中商業銀行總行（帳號：000000000000）、台北富
    邦商業銀行股份有限公司（下稱富邦銀行）中港分行（帳號
    ：000000000000）、土地銀行太平分行（帳號：0000000000
    00）之帳戶存摺及提款卡交予「吳存中」，因「吳存中」向
    伊表示與銀行熟識，辦理時間約需7 至15日，要幫伊存入款
    項，作為伊之帳戶往來紀錄，以利貸款，要伊設定其熟悉之
    密碼，以便其以提款卡將存入之款項領出，伊即與「吳存中
    」簽立委辦貸款協議書，且交付徵信費用新台幣（下同）2
    千元，同年6月8日「吳存中」問伊有無郵局之帳戶，伊才於
    當日另提供太平郵局（帳號：00000000000000）之存摺及提
    款卡，伊不知對方是要作詐騙使用，待伊察覺有異時，即全
    數辦理掛失等語。經查，被害人甲○○因接獲中獎之詐騙電
    話，而於94年6月3日匯款8萬2千元至被告上開玉山銀行之帳
    戶等情，業據被害人甲○○於警詢陳述甚詳，並有玉山銀行
    台中分行函覆之交易明細及匯款回條影本在卷可稽（見警卷
    第9頁至20頁），堪信為真實。惟查：
  (一)被告因欲辦理貸款，於94年5 月31日與「吳存中」簽立委辦
    貸款協議書，由其提供身分證影本、銀行存摺、提款卡等物
    ，有委辦貸款協議書影本在卷可稽（見偵查卷第13頁）。而
    時下提供代辦貸款服務之業者所在多有，其能存在之原因，
    在於欲貸款者本身無法自行向銀行取得貸款時，代辦貸款之
    業者卻往往能順利為之取得貸款之故，又銀行審酌是否核貸
    時，會查詢貸款者之信用及資力，而貸款者之帳戶往來紀錄
    亦為核貸與否之判斷依據之一，被告因有退票紀錄，又積欠
    卡債，本身無法自行向銀行取得貸款等情，業據被告供明在
    卷，被告誤信「吳存中」係與銀行熟識之代辦貸款者，且會
    存入款項至其帳戶，再以提款卡提領出來，以利其帳戶作存
    、提之往來紀錄，使其獲得銀行核准貸款之可能性大為增加
    ，遂依「吳存中」之指示設定提款卡之密碼，並交付徵信費
    用2 千元、身分證影本，核與常情無違。另被告係依「吳存
    中」之指示交付相關資料，其雖未交付印章，然被告既委任
    「吳存中」代辦貸款，如申辦貸款有使用印章之必要時，代
    刻印章一事亦包含在授權範圍內，應可認定，是被告雖未同
    時交付印章，亦難執此遽認被告所為：因委託「吳存中」代
    辦貸款而交付存摺、提款卡之辯解，係屬虛妄。
  (二)被告所有之上開帳戶，警方僅查獲上開玉山銀行帳戶遭詐騙
    者使用，惟被告於第1 次偵訊時即主動供述另有提供上開土
    地銀行、台中商業銀行帳戶之存摺及提款卡，爾後經檢察官
    函詢獲悉被告另在富邦銀行、郵局亦有設立帳戶，經詢問被
    告富邦銀行及郵局之存摺與提款卡現在何處時，被告亦坦承
    將富邦銀行及郵局之存摺、提款卡交付「吳存中」，倘被告
    係將上開帳戶之存摺、提款卡交予「吳存中」，提供詐騙者
    作為指示被害人匯款之帳戶用，被告在其他帳戶未經被害人
    報案為警查獲前，衡情應無主動供述而自暴犯行之理，自難
    逕以被告第1 次偵訊時，漏未供述亦有交付富邦銀行及郵局
    帳戶之存摺及提款卡，遽為不利被告之認定。
  (三)被告所有上開郵局、富邦銀行、台中商業銀行之帳戶均於94
    年6月21日辦理掛失止付，有中華郵政股份有限公司95年2月
    14日儲字第0950704048號函及所附資料、富邦銀行中港分行
    95年2月9日（95）北富銀中港字第00046 號函及所附資料、
    臺中商業銀行總行95年2月20日中業務字第09507001363號函
    等資料在卷可稽（見偵查卷第24頁至31頁、第33頁、第59頁
    至61頁）；被告所有上開土地銀行帳戶則於94年6月2日辦理
    掛失止付，有土地銀行太平分行95年2月15日平存字第09500
    00033 號函及所附之資料在卷足參（見偵查卷第45頁至51頁
    ）；被告所有上開玉山銀行帳戶，因被害人甲○○於94年6
    月13日向台北縣政府警察局新莊分局（下稱新莊分局）福營
    派出所報案，該派出所受理報案後，立即傳真通報玉山銀行
    台中分行將上開帳戶列記為警示帳戶，並轉由管轄之台中市
    警察局第五分局（即匯款結果地警察機關）辦理，玉山銀行
    台中分行於當日14時3 分許收受該傳真，即時設定為警示帳
    戶，同年月21日即辦理無摺銷戶（公訴人認被告交付5 家銀
    行帳戶，僅掛失郵局、富邦銀行、土地銀行、台中商業銀行
    之帳戶存摺、提款卡，任令「吳存中」繼續使用玉山銀行之
    帳戶，顯有誤會），有玉山銀行台中分行94年7月7日玉台中
    字第05070408號函及函附之資料、新莊分局福營派出所受理
    各類案件紀錄表、受理詐騙帳戶通報警示、詐騙電話斷話簡
    便格式表等在卷可稽（見警卷第9 頁至20頁、第22頁至23頁
    ），是被告察覺有異時，即將其交予「吳存中」之存摺、提
    款卡全部辦理掛失或銷戶，堪以認定。
  (四)細觀被告所有上開帳戶之存、提紀錄，其中富邦銀行集中在
    94年5月31日；玉山銀行集中在94年6月2日至8日；土地銀行
    集中在94年6月1日；臺中商業銀行集中在94年6月7日；郵局
    則集中在94年6月9日至20日，此有上述銀行、郵局函附之帳
    戶交易明細在卷足憑（見警卷第33頁、第51頁、61頁、25
    頁）。是被告所為於94年5月31日交付上開富邦銀行、玉山
    銀行、土地銀行、臺中商業銀行等帳戶之存摺、提款卡，復
    於同年6月8日交付上開郵局帳戶之存摺、提款卡等供述，應
    為真實。按辦理貸款本須相當時日，故取得被告交付存摺、
    提款卡者，應係利用被告等待辦理貸款之時間，將被告所有
    上開帳戶作為詐騙被害人匯款之用，且要求被告分2 次交付
    存摺、提款卡，藉以延長其利用被告帳戶詐騙之時間甚明，
    因待被告察覺有異而有所行動時，詐騙者早已將存入被告上
    開帳戶之詐騙所得款項，悉數以被告交付之提款卡提領完畢
    。倘被告係交付存摺、提款卡作為詐騙者指示被害人匯入款
    項之用，豈有另行交付身分證影本及徵信費用2千元之理。
  (五)綜上所述，被告所為之辯解，應可採信。依刑事訴訟法第16
    1條第1項之規定，檢察官就被告犯罪事實應負舉證責任，並
    指出證明之方法，對於其所訴之被告犯罪事實，應負提出證
    據及說服之實質舉證責任，倘所提出之證據不足為被告有罪
    之積極證明，或其闡明之證明方法無從說服法官以形成被告
    有罪之心證，基於無罪推定之原則，自應為被告無罪之諭知
    ，本件既存有合理懷疑，而致本院無法形成被告有罪之確切
    心證，自屬不能證明被告犯罪，應為無罪之諭知。
據上論斷，應依刑事訴訟法第301條第1項，判決如主文。
本案經檢察官乙○○到庭執行職務
中    華    民    國     95    年    6    月    13    日
                  刑事第二庭   審判長法  官  林清鈞
                                     法  官  郭書豪
                                     法  官  林慧英
上正本證明與原本無異。
如不服本判決，應於送達後10日內向本院提出上訴狀（須附繕本
），上訴於臺灣高等法院臺中分院。
                                     書記官  廖碩薇
中    華    民    國     95    年    6    月    13    日


司法院資訊處製作；財團法人民間司法改革基金會備份。
